【裁判字號】    90,交上易,183
【裁判日期】    900822
【裁判案由】    過失致死等
【裁判全文】
臺灣高等法院高雄分院刑事判決                    九十年度交上易字第一八三號
    上  訴  人  甲○○
    即  被  告
右上訴人因過失致死等案件，不服臺灣屏東地方法院九十年度交訴字第三十九號中華
民國九十年五月十七日第一審判決（起訴案號：臺灣屏東地方法院檢察署九十年度偵
字第一一二五號），及移送併辦（併辦案號：同署九十年度偵字第一八二一號），提
起上訴，本院判決如左：
      主  文
上訴駁回。
      事  實
一、甲○○明知其無汽車駕駛執照，不得駕駛汽車，竟仍於民國九十年二月七日二十
    三時五十分許，駕駛車牌號碼ＴＥ─９６２５號自用小客車，沿限速七十公里之
    屏東縣九如鄉○○路○段（即省道台三線），由北往南方向行駛，於同一路段九
    如橋附近時，本應注意行車速度應依標誌之規定，不得超速行駛，而依當時天候
    為晴天、該路段為夜間有照明路段、路面乾燥並無缺陷，亦無障礙物、視距良好
    等情況，並無不能注意之情形，竟疏未注意，猶以時速約一百二十公里之高速行
    駛，因車速過快，導致其車輛超越前車欲轉回原快車道時，失控衝過對向車道，
    撞擊擺放於同一路段路旁之「半分利檳榔攤」及後方鐵皮屋，致當時在該檳榔攤
    及鐵皮屋內之林萬福、林嘉瑋分別受有頭部外傷、腿骨骨折等傷害，於送醫途中
    因出血性休克死亡；林慧婷受有胸部挫傷、頭部外傷之傷害，送醫後仍於九十年
    二月二十七日九時五分因出血性休克及神經性休克不治死亡；乙○○受有頭部及
    右腳部擦傷之傷害，丙○○受有左下肢擦傷十五乘二十公分、右手多處擦傷之傷
    害，丁○○受有身體多處擦傷之傷害（丁○○部分業據其於原審審理時撤回告訴
    ，原審不另為不受理之諭知），黃傳宗受有腹部鈍傷併腸黏膜破裂及腸壞死、頭
    部外傷併顏面裂傷之傷害（黃傳宗部分未據告訴）。甲○○於肇事後，在有偵查
    權之機關或公務員尚未發覺其為犯罪人前，自行前往屏東縣警察局里港分局九如
    分駐所向值班警員自首，陳明其為肇事者及肇事經過，並表示願接受裁判。
二、案經丙○○、乙○○、丁○○（嗣後撤回告訴）訴請屏東縣警察局里港分局報請
    臺灣屏東地方法院檢察署檢察官偵查起訴及同署檢察官移送併辦。
      理  由
一、訊據被告甲○○對於超速行駛以致車輛失控而肇事致人死傷等事實坦承不諱，核
    與告訴人（兼被害人家屬）丙○○、告訴人乙○○指述之情節相符，並有道路交
    通事故調查報告表及現場照片十二幀在卷可資佐證。而被害人林萬福、林嘉瑋、
    林慧婷確係因本件交通事故受有如事實欄所示致命傷害，致出血性休克或神經性
    休克不治死亡之事實，業經臺灣屏東地方法院檢察署檢察官督同檢驗員相驗明確
    ，製有勘驗筆錄、相驗屍體證明書及驗斷書各一紙在卷足憑；且告訴人丙○○、
    乙○○亦因此分別受有左下肢擦傷十五乘二十公分、右手多處擦傷、頭部及右腳
    部擦傷之傷害，亦有寶建醫院診斷證明書各一紙在卷可稽。按行車速度應依號誌
    規定，不得超速行駛，道路交通安全規則第九十三條第一項定有明文，本件依道
    路交通事故現場圖所示，被告於肇事現場留有煞車痕跡七十六．八公尺，依卷附
    汽車煞車距離、行車速度及道路摩擦係數對照表換算，被告當時車速應超過一百
    二十公里，是被告於原審審理時供稱：當時車速約為八十公里云云，顯非實在。
    又本件肇事路段行車速限為每小時七十公里，此有道路交通事故調查報告表一紙
    在卷可稽，被告確有違反上述安全規則至明。復依道路交通事故調查報告表，當
    時天候為晴天、該路段為夜間有照明路段、路面乾燥並無缺陷、視距良好之情況
    ，可見被告並無不能注意之情事，被告竟疏未注意，猶以時速約一百二十公里之
    高速行駛，以致車輛失控而肇事致人死傷，是被告就本件事故之發生顯有過失，
    致為明顯。至被害人林萬福、林嘉瑋、林慧婷及告訴人丙○○、乙○○等人於事
    故發生時係身處檳榔攤及鐵皮屋內，於深夜突然為被告駕車以高速撞入，渠等對
    事故之發生無從防範，應無過失責任可言。又被告之過失行為與被害人林萬福、
    林嘉瑋、林慧婷死亡，告訴人丙○○、乙○○受有傷害間，顯有相當之因果關係
    。本件事證明確，被告犯行堪以認定。
二、核被告所為，係犯刑法第二百七十六條第一項之過失致人於死罪及同法第二百八
    十四條第一項前段之過失傷害罪。被告一過失行為造成被害人林萬福、林嘉瑋、
    林慧婷三人死亡，又造成告訴人丙○○、乙○○二人受傷害，分別為想像競合犯
    ，應分別從一重之過失致死罪及過失傷害罪處斷。又被告以一過失行為，分別觸
    犯過失致死罪及過失傷害罪，為想像競合犯，應從一重之過失致死罪論處。被告
    並未領有駕駛執照，業據其自承在卷，竟駕駛汽車因而致人死亡，應依道路交通
    管理處罰條例第八十六條第一項之規定加重其刑。又被告於肇事後，犯罪未經有
    偵查權之機關或公務員發覺其為嫌犯前，自行前往屏東縣警察局里港分局九如分
    駐所向值班員警陳明其為肇事者及肇事經過，而接受裁判，業經證人鍾建雄即現
    場處理員警於原審審理時到庭結證綦詳，證人鍾建雄結證稱：甲○○來報案時，
    我們只知道車主是誰，但不知駕駛人是誰（見原審卷第四十五頁）；而九十年二
    月七日二十三時五十分許，民眾報案稱九如橋發生車禍，九十年二月八日凌晨零
    時二十分許，被告前往屏東縣警察局里港分局九如分駐所陳稱其係肇事者，警方
    始通知被害人至所等情，復有九如分駐所員警值班工作紀錄簿影本一紙在卷可稽
    （見原審卷第六十七頁反面），顯然在被告前往九如分駐所向員警陳述肇事之前
    ，有偵查權之機關人員，並不知係何人肇事，被告之行為合於刑法第六十二條前
    段自首之規定，應依法減輕其刑，告訴人丙○○於本院審理時陳稱：被告係在肇
    事逃逸後才去自首，顯係亦認被告當時係自首。致於被告是否有逃逸，並未經檢
    察官起訴，且逃逸之犯意與本案係應屬數罪併罰之案件，本院無從就該部分審究
    。另公訴事實雖未敘及被告過失行為致被害人林慧婷死亡之事實，惟此部分與其
    駕車肇事致被害人林萬福、林嘉瑋死亡部分，具有想像競合之裁判上一罪關係，
    為起訴效力所及，本院自應併為審理。
三、原審引用道路交通管理處條例第八十六條第一項、刑法第二百七十六條第一項、
    第二百八十四條第一項前段、第五十五條、第六十二條前段、罰金罰鍰提高標準
    條例第一條前段之規定，並審酌被告素行、過失程度至鉅、同時致多人死、傷，
    情節重大、又未與告訴人丙○○（其係死者林萬福之妻、林嘉瑋、林慧婷之母）
    達成和解（丙○○僅領取強制責任險每名一百四十萬元，三名死者共計四百二十
    萬元，被告迄今均未曾賠償告訴人丙○○）及犯後態度等一切情狀，量處有期徒
    刑二年之刑。原判決之認事用法並無違誤，量刑亦稱允當。被告僅以判決量刑太
    重為由空言指摘原審判決不當，即無理由，應予以駁回。
四、被告過失傷害丁○○部分，業經告訴人丁○○於原審時撤回告訴，本院自不再就
    此部分審究，併予敘明。
據上論斷，應依刑事訴訟法第三百六十八條，判決如主文。
本案經檢察官張其主到庭執行職務。
中    華    民    國    九十    年        八      月        二十二      日
          臺灣高等法院高雄分院刑事第五庭
                                  審判長法  官
                                        法  官  趙
                                        法  官
不得上訴
附錄本案論罪科刑法條：
刑法二百七十六條第一項
因過失致人於死者，處二年以下有期徒刑、拘役或二千元以下罰金。


司法院資訊處製作；財團法人民間司法改革基金會備份。
